臺灣臺南地方法院刑事判決　　　　　　　109年度訴字第609號

公　訴　人　臺灣臺南地方檢察署檢察官
被　　　告　洪誠隆




上列被告因違反毒品危害防制條例案件，經檢察官提起公訴（10
9 年度毒偵緝字第63號），被告於本院準備程序中，先就被訴事
實為有罪之陳述，經本院合議庭裁定改由受命法官獨任進行簡式
審判程序，判決如下：
    主  文
洪誠隆施用第一級毒品，處有期徒刑拾月。
    事實及理由
一、本件犯罪事實及證據，除犯罪事實欄一第1 行至第6 行有關
    被告施用毒品之時間、地點及方式更正為「108 年5 月14日
    中午某時，在臺南市○○區○○里○○0 號住處，將海洛因
    及甲基安非他命放入玻璃球內，用火燒烤吸食煙霧之方式，
    同時施用第一級毒品海洛因及第二級毒品甲基安非他命1 次
    」；證據部分補充：「被告於本院準備程序及審理時之自白
    」外，其餘犯罪事實及證據均引用附件檢察官起訴書之記載
    。
二、按毒品危害防制條例對於施用第1 、2 級毒品者，認其係具
    有「病患性犯人」之特質，採行觀察、勒戒以戒除其身癮之
    措施。犯同條例第10條之罪者，依同條例第20條、第23條之
    規定，將其刑事處遇程序，區分為「初犯」及「5 年內再犯
    」、「5 年後再犯」。依其立法理由之說明：「初犯」，始
    須經觀察、勒戒；經觀察、勒戒執行完畢釋放後，「5 年內
    再犯」者，因其再犯率甚高，原實施之觀察、勒戒既已無法
    收其實效，應依法追訴。至於經觀察、勒戒執行完畢釋放後
    ，「5 年後再犯」者，前所實施之觀察、勒戒已足以遮斷其
    施用毒品之毒癮，為期自新及協助其斷除毒癮，仍適用「初
    犯」規定，先經觀察、勒戒之程序。於此，僅限於「初犯」
    及「5 年後再犯」二種情形，始應先經觀察、勒戒程序。復
    按毒品危害防制條例第24條規定本法第20條第1 項及第23條
    第2 項之程序，於檢察官先依刑事訴訟法第253 條之1 第1
    項、第253 條之2 之規定，為附命完成戒癮治療之緩起訴處
    分時，或於少年法院（地方法院少年法庭）認以依少年事件
    處理法程序處理時，不適用之（第1 項）。前項緩起訴處分
    ，經撤銷者，檢察官應依法追訴（第2 項）。係一般刑事訴
    訟程序之例外規定，屬刑事訴訟法第1 條第1 項規定之「其
    他法律所定之訴訟程序」。該第2 項既規定，前項（第1 項
    ）緩起訴處分，經撤銷者，檢察官應依法追訴，即已明示施
    用毒品案件於撤銷緩起訴處分後之法律效果為「依法追訴」
    ，而非適用刑事訴訟法第253 條之3 所定撤銷緩起訴處分後
    得「繼續偵查或起訴」規定，此乃因檢察官已依毒品危害防
    制條例第24條第1 項為附命完成戒癮治療之緩起訴處分，被
    告事實上已接受等同「觀察、勒戒」之處遇，惟其竟未能履
    行該條件，自應於撤銷緩起訴處分後依法起訴，而無再次聲
    請法院裁定觀察、勒戒之必要（最高法院100 年度第1 次刑
    事庭會議可資參照）。查被告前因施用毒品案件，經臺灣臺
    南地方檢察署檢察官以107 年度毒偵字第2319號、第2454號
    為緩起訴處分，嗣因被告另犯刑法第185 條之4 肇事致人受
    傷而逃逸罪，經臺灣臺南地方檢察署檢察官108 年度撤緩字
    第387 號撤銷前開緩起訴處分等情，有臺灣高等法院被告全
    國前案紀錄表1 份在卷可稽，從而，被告前所受緩起訴處分
    業經撤銷，本案施用毒品犯行自應依法訴追。
三、按海洛因、甲基安非他命依其成癮性、濫用性及對社會危害
    性之程度，業經分別列為毒品危害防制條例第2 條第2 項第
    1 款所規定之第一級毒品及同條項第2 款所規定之第二級毒
    品，禁止非法持有及施用；是核被告所為，係犯毒品危害防
    制條例第10條第1 項之施用第一級毒品罪及同條例第10條第
    2 項之施用第二級毒品罪。被告為施用海洛因、甲基安非他
    命而持有海洛因、甲基安非他命之低度行為，為其施用第一
    級、第二級毒品之高度行為所吸收，不另論罪。被告同時施
    用第一級毒品海洛因、第二級毒品甲基安非他命，係一行為
    觸犯2 罪名，為想像競合犯，應依刑法第55條規定，從一重
    之施用第一級毒品罪處斷。另第一級毒品海洛因與第二級毒
    品甲基安非他命之施用方式，並無固定模式，不同吸毒族群
    及不同毒品種類，可能有不同的施用方式及組合，被告自稱
    採以混合兩者施用之方式亦有可能，且依卷存既有事證，並
    無積極證據足認被告係各自基於施用第一級毒品海洛因及第
    二級毒品甲基安非他命之犯意，而予分別施用，本於有疑則
    利歸被告之解釋原則，應認定被告係於上揭時、地，以將海
    洛因、甲基安非他命放入玻璃球內，用火燒烤吸食煙霧之方
    式同時施用上開兩種毒品，起訴書認為被告所犯乃係二罪，
    固非無見，然參之前述說明，既認被告所為應係裁判上一罪
    之想像競合犯，本院遂更正犯罪事實如上，附此敘明。
四、爰審酌被告前有施用毒品之前案紀錄，猶不知戒絕施用毒品
    之惡習，顯見其自制力薄弱，然施用毒品所生危害，實以自
    戕身心健康為主，對於他人法益尚無具體直接危害，及施用
    毒品者均有相當程度之成癮性與心理依賴，其犯罪心態與一
    般刑事犯罪之本質並不相同，應側重適當之醫學治療及心理
    矯治為宜，兼衡被告之犯罪動機、目的、手段、國中畢業之
    智識程度及坦承犯行之犯後態度等一切情狀，量處如主文所
    示之刑，以資懲儆。
據上論斷，應依刑事訴訟法第273 條之1 第1 項、第299 條第1
項前段、第310 條之2 、第454 條第2 項，毒品危害防制條例第
10條第1 項、第2 項，刑法第11條前段、第55條，判決如主文。
本案經檢察官蔡佩容提起公訴，檢察官吳坤城到庭執行職務。
中　　華　　民　　國　 109　　年　　6 　　月　　22　　日
　　　　　　　　　刑事第九庭    法　官  鄭燕璘
以上正本證明與原本無異                                                           
如不服本判決應於收受本判後20日內向本院提出上訴書狀，並應
敘述具體理由。其未敘述上訴理由者，應於上訴期間屆滿後20日
內向本院補提理由書狀（均須按他造當事人之人數附繕本）「切
勿逕送上級法院」。
  　　　　　　　　　　　　　　　書記官　陳冠廷
中　　華　　民　　國　 109　　年　　6 　　月　　22　　日
附錄本案論罪科刑法條全文
毒品危害防制條例第10條：
施用第一級毒品者，處6月以上5年以下有期徒刑。
施用第二級毒品者，處3年以下有期徒刑。
 
附件：
臺灣臺南地方檢察署檢察官起訴書
                                   109年度毒偵緝字第63號
    被　　　告　洪誠隆　男　45歲（民國00年0月00日生）
                        住○○市○○區○○里○○0號
                        國民身分證統一編號：Z000000000號
上列被告因違反毒品危害防制條例案件，業經偵查終結，認應提
起公訴，茲將犯罪事實及證據並所犯法條分敘如下：
        犯罪事實
一、洪誠隆分別基於施用第一級毒品、第二級毒品之犯意，於10
    8 年5 月16日15時15分為本署觀護人採尿回溯26小時內之某
    時，在不詳地點，以不詳方式，施用第一級毒品海洛因1 次
    ；於108 年5 月14日中午某時，在臺南市○○區○○里○○
    0 號住處，以將甲基安非他命置於玻璃球內以火燒烤吸食煙
    霧之方式，施用第二級毒品甲基安非他命1 次。嗣因其為受
    保護管束人，經本署觀護人通知其於108 年5 月16日15時15
    分許到場採尿送驗後，結果呈甲基安非他命、可待因、嗎啡
    陽性反應，始悉上情。
二、案經臺南市政府警察局新化分局報告偵辦。
        證據並所犯法條
一、上揭施用第二級毒品甲基安非他命之犯罪事實，業據被告洪
    誠隆於本署偵查中坦承不諱，惟堅決否認有何施用第一級毒
    品海洛因之犯行，辯稱：伊僅有施用安非他命，並無施用海
    洛因云云。然查，被告經本署觀護人採尿送驗結果，呈甲基
    安非他命、可待因、嗎啡陽性反應，有台灣檢驗科技股份有
    限公司濫用藥物檢驗報告（檢體編號：000000000 ）、本署
    施用毒品犯尿液檢體監管紀錄表（檢體編號：000000000 ）
    各1 份在卷可稽，堪認本件事證明確，被告犯行已足認定。
二、核被告所為，係犯毒品危害防制條例第 10 條第 1 項之施
    用第一級毒品、同條例第 10 條第 2 項之施用第二級毒品
    等罪嫌。
    被告所犯上揭2罪，犯意各別，行為互異，請予分論併罰。
三、依刑事訴訟法第251條第1項提起公訴。
    此　致
臺灣臺南地方法院
中　　華　　民　　國　　109 　年　　5 　　月　　13　　日
                              檢察官  蔡  佩  容
本件證明與原本無異
中　　華　　民　　國　　109 　年　　5 　　月　　18　　日
                              書記官  洪  卉  玲
附錄所犯法條：
毒品危害防制條例第10條
施用第一級毒品者，處 6 月以上 5 年以下有期徒刑。
施用第二級毒品者，處 3 年以下有期徒刑。